臺中高等行政法院判決　　　　　　　　　　　　　　　　九十三年度簡字第六九號
　　原　　　告　甲○○
　　被　　　告　苗栗縣政府
　　代　表　人　乙○○
右當事人間因就業服務法事件，原告不服行政院勞工委員會中華民國九十三年二月二
十日勞訴字第○九三○○○○二七五號訴願決定，提起行政訴訟，本院判決如左︰
　　主  文
原告之訴駁回。
訴訟費用由原告負擔。
　　事  實
壹、事實概要：
    緣苗栗縣警察局苗栗分局員警於九十二年九月十五日在苗栗縣苗栗市○○里○○
    路五五九巷十三號旁，查獲原告非法聘僱他人所申請聘僱之外國人PHAM THI
    NGAN（以下簡稱P君，越南籍，護照號碼：A0000000A；原經核准之雇主：王美珠
    ）至其住處從事打掃及帶小孩工作，移由被告機關審查屬實，乃依就業服務法第
    五十七條第一款及第六十三條第一項規定，裁處原告罰鍰新台幣十五萬元。原告
    不服，提起訴願遞遭決定駁回，惟改依就業服務法第四十四條有關規定辦理。原
    告仍表不服，遂提起行政訴訟。
貳、兩造聲明：
  一、原告聲明求為判決：
      訴願決定及原處分均撤銷。
　二、被告聲明求為判決：
      駁回原告之訴。
參、兩造之爭點：
  一、原告主張之理由：
（一）查原告原本住在苗栗市建功里實踐新村四號，在附近公園認識一位也是越南籍
      的女子名叫阿香，間接認識Ｐ君，因Ｐ君剛好無工作，居無定所，請我們好心
      讓她住幾天，原告居於心軟，於是收留她，供給吃住。而當時九十二年九月上
      旬，原告正在搬家，準備遷往苗栗市○○里○○路五五九巷十三號現址，Ｐ君
      則幫忙原告打掃及帶小孩，雙方並無約定給付薪水或酬勞，迄至警方於九十二
      年九月十五日查獲時，原告都未給Ｐ君錢，以上事實，有卷附警方之偵訊筆錄
      可稽。且原告係於九十二年十月一日辦理住址變更，戶籍自苗栗市建功里實踐
      新村四號遷移至現址，亦有原告最新戶籍謄本可稽。
（二）次查被告機關苗栗縣政府率爾認定原告非法聘僱外國人，違反就業服務法第五
      十七條第一款及第六十三條第一項規定，而以原處分課處原告罰鍰新台幣十五
      萬元，原告不服，提起訴願，經行政院勞工委員會認定原告與Ｐ君無聘僱關係
      存在，惟認為原告構成非法容留外國人從事工作，應依同法第四十四條規定及
      第六十三條第一項規定處罰，原處分理由雖有不當，結果並無二致，而以訴願
      決定駁回原告之訴願，原告認為事屬冤抑，自不能甘服。
（三）經查原告學歷僅有國中肄業程度，有原告舊戶籍謄本可稽，根本不知道就業服
      務法有所謂非法容留外國人從事工作之處罰規定。且原告主觀上係居於好心收
      留Ｐ君，而免費供給吃住，並無對價關係，惟適逢原告搬家忙碌，Ｐ君乃基於
      人情義理，幫助原告打掃及帶小孩，角色猶如家庭之一份子，互相分工合作，
      與所謂約定從事一定範圍之例行性事務而收取對價之「工作」不同。故原告確
      有收留Ｐ君之事實，惟目的並非要求其從事工作，參照就業服務法第四十四條
      規定之構成要件，係「非法容留」與「從事工作」並舉，缺一要件則非違法，
      是行政院勞工委員會未能明察，仍以訴願決定駁回訴願，自有不當。為此依法
      提起行政訴訟，並狀請鈞院鑒核，賜判如訴之聲明，以維權益。
  二、被告主張之理由：
（一）依據行政院勞工委員會九十一年七月二十四日勞職外字第○九一○二○五○七
      八號令謂：「第五十七條第一款之認定原則如下：一、本法第五十七條第一款
      聘僱他人所申請聘僱之外國人應依客觀事實判定『非法雇主』與『外國人』間
      有否構成聘僱關係，如『非法雇主』與『外國人』間『無聘僱關係』則非本款
      規定之範圍，而係違反第四十四條『非法容留』之規定。」又就業服務法第四
      十四條謂：任何人不得非法容留外國人從事工作。
（二）本件原告之訴理由略謂：因好心收留外國人 PHAM THI NGAN（以下簡稱Ｐ君，
      越南籍，護照號碼：A0000000A ），供其吃住，九十二年九月上旬原告搬家，
      Ｐ君乃幫助原告打掃及帶小孩，雙方無約定給付薪水或酬勞，至九十二年九月
      十五日原告為警查獲，原告辯稱不知已違反就業服務法，主觀上居於好心收留
      該外國人，免費供其吃住，並無對價關係。原告認為雖有容留外國人之事實，
      然參照就業服務法第四十四條規定之構成要件，係「非法容留」與「從事工作
      」並舉，其行為未違法。
（三）卷查本案，原告認無非法容留及從事工作之事實，且不知已違反就業服務法，
      惟原告於警訊筆錄中卻供稱知道違法，但因家中急需人手，始僱用該外國人，
      且卻有容留該外國人之事實，被告處以原告行政罰鍰，並無不當。
（四）綜上所述，本件原告之訴為無理由，請依法駁回原告之訴。
　　理  由
一、按「任何人不得非法容留外國人從事工作。」「雇主聘僱外國人工作，應檢具有
    關文件，向中央主管機關申請許可。」「雇主聘僱外國人不得有下列情事：一、
    聘僱未經許可、許可失效或他人所申請聘僱之外國人。．．．」「違反第四十四
    條或第五十七條第一款規定者，處新臺幣十五萬元以上七十五萬元以下罰鍰。」
    就業服務法第四十四條、第四十八條第一項、第五十七條第一款及第六十三條第
    一項前段分別定有明文。次按「．．．第五十七條第一款之認定原則如下：一、
    本法第五十七條第一款聘僱他人所申請聘僱之外國人應依客觀事實判定『非法雇
    主』與『外國人』間有否構成聘僱關係，如『非法雇主』與『外國人』間『無聘
    僱關係』者，則非本款規定之範圍，而係違反第四十四條『非法容留』之規定。
    」行政院勞工委員會九十一年七月二十四日勞職外字第○九一○二○五○七八號
    函釋在案。
二、本件苗栗縣警察局苗栗分局員警於九十二年九月十五日在苗栗縣苗栗市○○里○
    ○路五五九巷十三號旁，查獲原告非法聘僱他人所申請聘僱之外國人Ｐ君至其住
    處從事打掃及帶小孩工作，移由被告機關審查屬實，乃依就業服務法第五十七條
    第一款及第六十三條第一項規定，裁處原告罰鍰新台幣十五萬元。原告不服，提
    起訴願，主張其係居於心軟，於是收留了Ｐ君，卻被誤會聘僱這位女子工作等語
    。訴願決定以，稽之卷附之Ｐ君及原告之偵訊筆錄，Ｐ君稱「我逃逸後由朋友介
    紹我於九十二年八月三十一日前往甲○○家中從事帶小孩及打掃工作，沒有說多
    少錢，工作了十五天」，原告亦稱「Ｐ君是於九十二年九月初由我朋友『阿香』
    介紹到我住處幫忙打掃及帶小孩，因為當時我正在搬家，而『阿香』說讓她暫時
    住在我家，沒給他錢沒關係，若我滿意則多少給她一點錢，但薪水多少並沒有講
    ，於是我就供她吃住，至警方查獲時我都沒有給她錢」，則由卷附資料雖尚難遽
    以直接認定原告有給付該外勞薪資，而有非法聘僱Ｐ君從事工作之情事，惟原告
    非法容留外國人Ｐ君從事工作事證明確；又其行為雖尚難謂違反就業服務法第五
    十七條第一款之規定，然業已違反就業服務法第四十四條：「任何人不得非法容
    留外國人從事工作。」之規定，應依同法第六十三條第一項之規定處以罰鍰，是
    以本件被告機關以原告違反就業服務法第五十七條第一項之規定，而依同法第六
    十三條第一項之規定處以罰鍰十五萬元，理由雖有不當，但結果並無二致，仍應
    予以維持等語，並引用首揭規定，駁回原告訴願。
三、經查：
（一）按就業服務法第二條第三款關於本法所稱「雇主」之定義明定：「指聘、僱用
      員工從事工作者。」參酌本法第四十四條規定：「任何人不得非法容留外國人
      從事工作。」條文中並無「雇主」及「聘僱」之用詞。而第五十七條則規定「
      雇主聘僱外國人不得有下列情事」等語，顯係就「雇主」「聘僱」外國人從事
      工作所為之規範。故本法第五十七條第一款與第四十四條之區分，應以「自然
      人或法人」與外國人間有無構成聘僱關係為據。準此，本法第四十四條「任何
      人不得非法容留外國人從事工作。」係指「自然人或法人」與外國人間雖無聘
      僱關係，但有未依本法及相關法令規定申請許可，即容許外國人停留於某處所
      為其從事勞務提供或工作事實之行為而言。若兩者間具聘僱關係，則為本法第
      五十七條第一款之「聘僱未經許可、許可失效或他人所申請聘僱之外國人。」
      所規範甚明。至有無「聘僱」關係，自以雇主與外國人間有否約定報酬，亦即
      雇主有無給付報酬以為該外國人（員工）服勞務之對價為斷，乃屬當然。
（二）本件苗栗縣警察局苗栗分局員警於前揭時地查獲為原告從事工作之外國人PHAM
      THI NGAN（P君）乃越南籍，護照號碼A0000000A，原經核准之雇主為訴外人王
      美珠，核准之職業係監護工之事實，有P君之護照、居留證及外勞居留資料查
      詢等影本在卷可稽。而原告於警訊時陳稱：「Ｐ君是於九十二年九月初由我朋
      友綽號『阿香』之女子介紹到我位於為公路五五九巷十三號之住處幫忙打掃、
      帶小孩，因為當時我正在搬家，而『阿香』之女子說讓她暫時在我家住，沒給
      他錢沒關係，若我滿意則多少給她一點錢，但薪水多少並沒有講，於是我就供
      她吃住，至警方查獲時我都沒有給她錢」等語，核與Ｐ君警訊時所稱「我逃逸
      後由朋友介紹我於九十二年八月三十一日前往甲○○家中工作、帶小孩及打掃
      工作，沒有說多少錢，工作了十五天」之情節相符，自屬實在。則原告與該外
      國人Ｐ君間雖無報酬之約定，不成立聘僱關係；惟原告既未依就業服務法及相
      關法令規定申請許可，即容許外國人停留於其住處從事帶小孩及打掃工作，揆
      諸上述說明，原告所為，仍構成首揭就業服務法第四十四條規定「非法容留外
      國人從事工作」，應依同法第六十三條第一項前段處罰。
（三）又「人民違反法律上之義務而應受行政罰之行為，法律無特別規定時，雖不以
      出於故意為必要，仍須以過失為其責任條件。但應受行政罰之行為，僅須違反
      禁止規定或作為義務，而不以發生損害或危險為其要件者，推定為有過失，於
      行為人不能舉證證明自己無過失時，即應受處罰。」司法院釋字第二七五號解
      釋在案。原告仁慈濟物，善心、善行，悲及外國遠人，精神固堪效法；然為保
      障國民工作權，法律既有如上規定，於違反時，仍應處罰，尚難以不知法律規
      定，而主張免責。
四、綜上所述，原告所為，已違反就業服務法第四十四條：「任何人不得非法容留外
    國人從事工作。」之規定，應依同法第六十三條第一項之規定處以罰鍰，原處分
    以原告違反就業服務法第五十七條第一款之規定，而依同法第六十三條第一項之
    規定處以罰鍰十五萬元，雖有違誤，惟訴願決定已予糾正；並以原處分所持理由
    雖有不當，但結果並無二致予以維持，並無不合。原告訴訟意旨仍執前詞主張，
    經核尚非可採，其訴為無理由，應予駁回。並不經言詞辯論而為判決。
據上論結，本件原告之訴為無理由，依行政訴訟法第二百三十三條第一項、第二百三
十六條、第一百九十五條第一項後段、第九十八條第三項前段，判決如主文。
中　　華　　民　　國　　九十三　　　年　　　七　　　　月　　  十三　　　日
                 臺 中 高 等 行 政 法 院   第 二 庭
                                         法      官　胡　國　棟
右正本證明與原本無異。
如不服本判決，應於判決送達後二十日內，以本訴訟事件所涉及之法律見解具有原則
性者，始得向本院提出上訴狀並表明上訴理由，經最高行政法院許可，否則不得上訴
；如於本判決宣示後送達前提起上訴者，應於判決送達後二十日內補提上訴理由書（
均應依對造人數提出繕本）。提起上訴應預繳送達用雙掛號郵票三九○元（三十四元
及五元郵票各十份)。
中　　華　　民　　國　　九十三　　　年　　　七　　　　月　　  十三　　　日
　　　　　　　　　　　　　　　　　　　　 法院書記官　蔡  騰  德
